【裁判字號】    94,重訴,834
【裁判日期】    950327
【裁判案由】    返還所有物等
【裁判全文】
臺灣臺北地方法院民事判決             94年度重訴字第834號
原      告  甲○○
訴訟代理人  詹順發律師
被      告  全方位停車場開發股份有限公司
兼
法定代理人  丙○○
被      告  戊○○
            乙○○
            丁○○
共      同
訴訟代理人  丙○○
被      告  歐相維即全方位停車.
上列當事人間返還所有物等事件，本院於民國95年3月27日言詞
辯論終結，判決如下：
    主  文
原告之訴及假執行之聲請均駁回。
訴訟費用由原告負擔。
    事實及理由
一、按訴狀送達後，原告不得將原訴變更或追加他訴。但被告同
    意或不甚礙被告之防禦及訴訟之終結者，不在此限。次按，
    被告於訴之變更或追加無異議，而為本案之言詞辯論者，視
    為同意變更或追加，民事訴訟法第255條第1項第1款、第7款
    、第2項分別定有明文。查本件原告原以被告全方位停車場
    開發股份有限公司（下稱全方位公司）、丙○○、戊○○、
    乙○○、丁○○、歐相維即全方位停車場為被告，並聲明：
    (1)被告全方位公司應將附表1所示之不動產及附表2所示之動
    產（下稱系爭標的物）返還原告。(2)被告全方位公司、丙○○、戊○○、乙○○、歐相維、丁○○應自民國（下同）92
    年8月1日起至返還附表1所示之財產止，每月連帶賠償原告
    新台幣（下同）120,000元。(3)願供擔保請准宣告假執行。
    嗣於94年8月11日就第1項聲明部分追加被告歐相維為被告，
    並變更聲明為被告歐相維即全方位公司應共同將系爭標的物
    返還原告。又於94年9月13日、95年2月24日分別更正第1項
    、第2項聲明為：(1)被告全方位公司及被告歐相維即全方位
    停車場應共同將附表1所示之不動產及附表2所示之動產（下
    稱系爭標的物）返還原告。(2)被告全方位公司、丙○○、戊○○、乙○○、丁○○及被告歐相維即全方位停車場應自92
    年8月1日起至返還附表1所示之財產止，每月連帶賠償原告
    120,000元，核與首揭規定相符，自應准許。
二、原告起訴主張：原告為系爭標的物之所有權人，其原係將系
    爭標的物出租予訴外人亞太駐車企業股份有限公司（下稱亞
    太公司）經營停車場，在原告與亞太公司終止租約後，被告
    全方位公司於92年8月1日起即未經原告同意占用系爭標的物
    。又被告歐相維即全方位停車場自承其占有系爭標的房地以
    經營停車場業務，而停車卡上載明為「全方位停車場開發股
    份有限公司」，其上商標為歐相維開設之「全方位停車場」
    之商標，服務電話均為歐相維所有之0000000000電話，且兩
    公司於92年5月19日設立營業，被告歐相維所提統一發票購
    買證上92年2月印鑑卡印戳與全方位公司公司登記事項卡設
    立地址均為「南京西路1號B2、B3」，且系爭標的物之停車
    場稱之為「全方位」、「吉林站」，由此可知被告全方位公
    司與歐相維即全方位停車場共同經營停車場業務，並共同占
    用系爭標的物。且查，系爭標的物原係以每月12萬元出租於
    亞太公司，依最高法院54年台上字第1528號判例意旨，不受
    土地法第97條及實施都市平均地權條例第48條之拘束。又被
    告丙○○、戊○○、乙○○、歐相維、丁○○係全方位公司
    之新舊董事、監事，為有公司代表權之業務執行人員，竟違
    法執行職務無權占有原告之不動產，為此，爰依民法第767
    條、公司法第23條及民法28條、第184條、第185條之規定，
    訴請被告全方位公司、歐相維即全方位停車場返還系爭標的
    物，並訴請被告負連帶損害賠償責任。並聲明：(1)被告全方
    位公司及被告全方位停車場即歐相維應共同將系爭標的物返
    還原告。(2)被告全方位公司、丙○○、戊○○、乙○○、丁○○及歐相維即全方位停車場應自92年8月1日起至返還附表
    1所示之財產止，每月連帶賠償原告120, 000元。
    (3)願供擔保請准宣告假執行。
三、被告全方位公司、丙○○、戊○○、乙○○、丁○○則以：
    本件原告請求被告全方位公司返還所有物，並請求被告全方
    位公司之董監事即被告丙○○、戊○○、乙○○、丁○○連
    帶賠償伊所受之損失，自應證明被告全方位公司為占有人、
    被告丙○○、戊○○、乙○○、丁○○有違法執行職務之事
    實，然原告所提不動產謄本及依與訴外人亞太公司租賃契約
    終止契約書並未能證明被告全方位公司自92年8月1日起有無
    權占有之事實，停車費收據亦非被告全方位公司所製作。又
    被告全方位公司係採分層負責，被告丙○○、戊○○、乙○○、丁○○未曾實際從事公司決策或經營，亦未決議占用系
    爭標的物。況系爭標的物為歐相維即全方位停車場所經營，
    非被告全方位公司，且系爭標的物向為公同共有，迄至94年
    4月12日始由原告取得所有權，原告就此之前有何權利得為
    行使，迄未證明等語，以資抗辯。並聲明：(1)原告之訴及其
    假執行之聲請均駁回。(2)如受不利判決，願供擔保請准宣告
    免為假執行。
四、被告歐相維即全方位停車場則以：伊為訴外人亞太公司之股
    東，伊以其所有亞太公司之股權向亞太公司取得系爭停車場
    經營權（見本院卷第82頁至第87頁），並自92年8月1日開始
    經營，並非無權占有。系爭標的物上之停車場為伊所經營之
    全方位停車場所經營，係獨資經營並獨立開立發票（見本院
    卷第96頁、第61 頁），與被告全方位公司為獨立之公司（
    見本院卷第60頁），亦未與被告全方位公司共同經營等語，
    以資抗辯。並聲明：原告之訴及其假執行之聲請均駁回。
五、本件原告主張其為系爭標的物之所有權人，其原係將系爭標
    的物出租予訴外人亞太公司經營停車場，原告與亞太公司嗣
    於92年7月22日終止租約，並經亞太公司將附表2之動產移交
    與原告之事實，業據其提出土地及建物登記謄本、不動產租
    賃契約書、租賃契約終止協議書（均影本，見本院卷第10頁
    至第13頁）等件為證，並為兩造所不爭執，應可信實。
六、惟原告主張被告全方位公司、歐相維即全方位停車場自同年
    8月1日起，即未經原告同意而無權占用系爭標的物共同經營
    停車場，及被告丙○○、戊○○、乙○○、丁○○為被告全
    方位公司之董監事，應連帶賠償原告所受之損失等情，則為
    被告所否認，並以前揭詞情置辯。是本件爭點即在於：被告
    全方位公司、歐相維即全方位停車場是否自92年8月1日起無
    權占用系爭標的物？被告應否負共同返還之責及連帶損害賠
    償之責？茲分述如下：
(一)被告歐相維即全方位停車場是否自92年8月1日起無權占用系
    爭標的物？
  １原告主張被告歐相維即全方位停車場自92年8月1日起無權占
    用系爭標的物，為被告歐相維即全方位停車場所否認，被告
    歐相維即全方位停車場辯稱：其係自亞太公司承接經營權，
    並提出停車場經營權移轉同意書、協議書、點交證明書等件
    為證。經查，依原告所不爭執真正之停車場經營權移轉同意
    書（見本院卷第82頁、第83頁）所載，亞太公司確係同意自
    92 年7月14日起將如附表1所載之不動產停車場經營權移轉
    於被告歐相維即全方位停車場，被告歐相維即全方位停車場
    自得據此承受亞太公司之停車場業務，並得依亞太公司與原
    告間之租賃契約使用附表1之不動產。
  ２原告雖主張被告所提之前開停車場經營權移轉同意書縱係屬
    實，然伊與亞太公司就附表1不動產之租賃權僅至92年7月22
    日止，渠等並於當日點交完畢，則自當日起亞太公司就附表
    1不動產已無使用收益權能，被告歐相維即全方位停車場自
    無從自亞太公司處承讓系爭停車場之經營權云云。惟查，依
    原告所提出亞太公司之租賃契約書及租賃契約終止協議書（
    見本院卷第13頁、第21頁）所示，系爭不動產之出租人係王
    武雄之繼承人代表王志鵬及甲○○（即本件原告），承租人
    則係亞太公司，則依民法第263條準用同法第258條之規定，
    解除權之行使，應向他方當事人以意思表示為之。契約當事
    人之一方有數人者，前項意思表示，應由其全體或向其全體
    為之。惟觀之原告所提之亞太公司之租賃契約終止協議書（
    見本院卷第13頁）所示，僅由原告與亞太公司協議終止租賃
    契約，縱使由亞太公司之租賃契約書末頁手寫附記（見本院
    卷第23頁）以觀，亦僅有原告甲○○一人之註記簽名，自難
    認由王武雄之繼承人代表王志鵬及甲○○（即本件原告）與
    亞太公司簽訂之前揭租約已於92年7月15日合法解除或於同
    年月22日合法終止。準此，亦難謂被告歐相維即全方位停車
    場自亞太公司承接經營權，係屬無權占有。
  ３再觀之原告係於94年4月12日始取得系爭不動產之所有權，
    亦有原告提出之土地及建物登記謄本（見本院卷第10頁至第
    12頁）可稽，而原告在取得系爭不動產之所有權後，亦未再
    與亞太公司終止前揭至101年5月15日方屆期之租約，是原告
    主張被告歐相維即全方位停車場自92年8月1日起無權占用系
    爭標的物云云，即屬無據。被告歐相維即全方位停車場辯稱
    其係自亞太公司承接經營權，並非無權占有等語，信屬可取
    。
(二)被告全方位公司是否自92年8月1日起無權占用系爭標的物？
  １按所有人對於無權占有或侵奪其所有物者，得請求返還之。
    民法第767條定有明文。原告雖主張被告全方位公司與被告
    歐相維即全方位停車場共同經營停車場並占有系爭標的物，
    故負有共同返還系爭標的物之責云云，惟為被告全方位公司
    否認。經查被告歐相維即全方位停車場到場直承系爭停車場
    係由伊獨力經營，並陳稱：「被告全方位停車場開發股份有
    限公司與我經營的全方位停車場沒有關係，本件與被告全方
    位停車場開發股份有限公司無關。」等語（見本院卷第58頁
    背面）。
  ２而被告全方位公司並未現實占有系爭標的物之事實，系爭停
    車場乃由被告歐相維即全方位停車場獨自占有經營，亦經本
    院於94年11月29日履勘現場無訛，製有勘驗筆錄（見本院卷
    第89頁至第93頁）足憑。
  ３參之證人即系爭停車場之管理員林信錠亦證稱「我自去年起
    受僱於被告歐相維在此停車場，全方位停車場擔任停車場管
    理員。老闆是歐相維先生，我是算時薪，由歐先生給付。」
    等語（見本院卷第89頁至第90頁）。
  ４佐之系爭停車場製發停車卡上載之電話（0000000000）係被
    告歐相維之手機號碼，不惟為被告歐相維自承在卷，並經本
    院向中華電信股份有限公司查明屬實，此有中華電信股份有
    限公司之查覆表（見本院卷第127頁）可佐。綜上，堪認系
    爭停車場應係由被告歐相維即全方位停車場占有經營無訛。
  ５原告雖主張被告歐相維即係被告全方位公司之實際負責人，
    且二者營業地址相同，足見被告歐相維之占有即係被告全方
    位公司之占有，且渠等有共同經營系爭停車場等情。惟查被
    告全方位公司與被告歐相維即全方位停車場各有其有營利事
    業統一編號，並分別申報、繳交營業稅，此有被告全方位公
    司變更登記事項表（見本院卷第27頁）、被告全方位停車場
    營業登記資料公示查詢（見本院卷第60頁）、財政部臺北市
    國稅局以財北國稅資字第0950209535號函（見本院卷第117
    頁至第122頁）可考，是被告全方位公司與被告歐相維即全
    方位停車場係分屬不同之人格及營業主體至明。而縱使被告
    歐相維係被告全方位公司之監察人，或二者之營業地址相同
    ，惟此亦不足據以證明被告歐相維即係被告全方位公司之實
    際負責人或代表被告全方位公司占有系爭停車場或渠等有共
    同無權占有系爭停車場之事實。
  ６再觀之原告提出之現場照片所示，無論是廣告牌或停車亭，
    均僅記載「全方位」、「吉林站」三字，縱或有「ＡＬＬ-
    ＷＡＹ」之英文字樣，惟被告全方位公司並未將「ＡＬＬ-
    ＷＡＹ」註冊登記為其公司名稱，業據被告全方位公司陳明
    在卷，並為原告所不爭執，是此亦不足據為被告全方位公司
    有共同占有之事實。至原告提出之停車卡上固曾有「全方位
    停車場開發股份有限公司」（見本院卷第72頁）之記載，惟
    此充其量僅能證明被告歐相維即全方位停車場所使用之停車
    卡上原係印製被告全方位公司之名稱，被告歐相維即全方位
    停車場既辯稱伊已更改停車卡了，且原告亦自承停車卡上之
    商標為被告歐相維即全方位停車場之商標，服務電話亦為被
    告歐相維所有之0000000000手機電話（見本院卷第72頁），
    是此亦不足證明被告全方位公司即有占有系爭停車場並為共
    同經營之事實。
  ７縱認原告所言屬實，被告歐相維即全方位停車場實係被告全
    方位公司之實際負責人而有共同經營系爭停車場之事實，惟
    被告歐相維即全方位停車場既係自亞太公司承接系爭停車場
    之經營權，並非無權占有，已如前述，是渠等自非無權占有
    ，遑論原告迄未能證明被告全方位公司有無權占有系爭停車
    場之情事，是原告請求被告全方位公司返還系爭標的物，亦
    屬無據。
七、承前所述，被告全方位公司、歐相維即全方位停車場既無自
    92年8月1日起無權占用系爭標的物等情，則原告請求被告負
    共同返還之責及連帶損害賠償之責，即無可取。從而，原告
    以被告丙○○、戊○○、乙○○、丁○○為被告全方位公司
    之董監事，亦應負共同侵權行為之連帶負賠償之責，自無足
    取。原告之訴既不應准許，則其假執行之聲請，即因訴之駁
    回而失所附麗，亦不應准許。
八、至兩造其餘攻擊或防禦方法，及未經援用之證據，經本院斟
    酌後，認為均不足以影響本判決之結果，自無一一詳予論駁
    之必要，並此敘明。
九、結論：原告之訴為無理由，依民事訴訟法第78條，判決如主
    文。
中    華    民    國    95    年    3    月    27     日
                  民事第三庭    法  官  林振芳
以上正本係照原本作成
如對本判決上訴，須於判決送達後20日內向本院提出上訴狀
中    華    民    國    95    年    3     月   27     日
                                書記官  李淑芬
附表一：不動產清冊
    土地部份：
    坐落台北市○○區○○段三小段381地號，地目建，面積
    1047平方公尺，持分000000000分之00000000
    房屋部份：
  １坐落上列土地上，門牌台北市○○街159 號地下，建號
    2218面積708.76平方公尺(所有權全部)。
  ２坐落上列土地上，門牌台北市○○街159號地下二層，建號
    2219面積611.76平方公尺(所有權全部)。
附表二：動產明細表
    名稱                    數量
    外門設備                一式
    升降機設備              一式
    崗亭及其他設備


司法院資訊處製作；財團法人民間司法改革基金會備份。
